臺灣桃園地方法院刑事交通事件裁定　　 96年度交聲字第753號
原處分機關　交通部公路總局新竹區監理所中壢監理站
異　議　人
即受處分人　甲○○
上列異議人即受處分人因違反道路交通管理處罰條例案件，對於
交通部公路總局新竹區監理所中壢監理站民國96年10月16日壢監
裁字第裁53－DP0000000 號違反道路交通管理事件裁決書所為之
處分（原舉發通知單案號：桃園縣政府警察局桃警局交字第DP00
00000 號）聲明異議，本院裁決如下：
    主  文
異議駁回。
    理  由
一、按汽車行駛至交岔路口，轉彎車應讓直行車先行，道路交通
    安全規則第102 條第1 項第7 款定有明文。又汽車駕駛人轉
    彎時，轉彎車不讓直行車先行，處新臺幣（下同）600 元以
    上1,800 元以下之罰鍰，並記違規點數1 點；汽車駕駛人，
    駕駛汽車違反道路交通安全規則，因而肇事致人受傷者，記
    違規點數3 點，道路交通管理處罰條例第48條第1 項第6 款
    、第63條第1 項第1 款、第61條第3 項前段亦分別定有明文
    。
二、原處分意旨略以：異議人即受處分人甲○○於96年7 月15日
    晚上8 時10分許，駕駛車牌號碼為DI-4338 號自小客車行經
    桃園縣龍潭鄉○○路左轉龍源路口，因轉彎未讓直行車先行
    及違反道路交通安全規則肇事致人受傷，經桃園縣警查局交
    通隊舉發，於96年9 月10日填掣桃警局交字第DP0000000 號
    舉發違反道路交通管理事件通知單對受處分人舉發「1.轉彎
    車未讓直行車先行。2.肇事致人受傷。」之違規，移送原處
    分機關處理。嗣經原處分機關交通部公路總局新竹區監理所
    中壢監理站於96年10月16日依道路交通管理處罰條例第48條
    第1 項第6 款、第63條第1 項第1 款、第61條第3 項前段、
    違反道路交通管理事件統一裁罰基準及處理細則第43、44、
    67條規定，以壢監裁字第裁53－DP0000000 號違反道路交通
    管理事件裁決書，認定受處分人「1.轉彎車未讓直行車先行
    。2.肇事致人受傷。」而裁處罰鍰900 元，並記違規點數4
    點之處分在案。
三、異議意旨略以：當天伊駕駛自用小客車從加油站出站，待燈
    號顯示為綠燈之際，打方向燈並確認三方均無來車後，始起
    步駛向中心處左轉，於轉彎後突遭丙○○所駕駛之機車撞擊
    ，因丙○○無照駕駛，且其所駕駛之重型機車後搭載乙○○
    ，行經該右轉上坡路段前之閃黃燈警示號誌絲毫未減慢車速
    （工區限速20），而異議人自路口停止線後方緩慢起步左轉
    ，車速約10公里，並開大燈及方向燈，實無法觀察或預見丙
    ○○會突然出現且以高速自右側面撞擊。本件肇事主因應係
    丙○○無照駕駛，此外就桃園縣政府警察局函表示：「最後
    停止位置位於路口中，且呈45度角」此非事實，蓋因事故發
    生前，異議人之妻子發線突有燈光快速接近而驚叫，異議人
    馬上急踩煞車，並在近乎停止狀態下目睹丙○○所駕駛之機
    車高速撞擊異議人，故異議人車輛停止位置係被撞擊時之位
    置，況且伊所駕駛之車輛於事發當時，已進入左方車道，則
    桃園縣政府警察局函覆中所謂「翁君車輛最後停止位置位於
    路口中，且成45度角，顯示翁君當時左轉行進中」之判斷有
    誤等云云，為此請求撤銷原處分。
四、經查：
（一）證人丙○○於本院調查時證述：當天伊騎乘機車從龍潭要
      回去關西，伊直走，異議人當時打燈要轉彎，伊要煞車就
      來不及等情明確，核與證人乙○○於本院調查時結稱：當
      天伊坐丙○○所駕駛之機車，從龍潭回去關西，伊等直走
      都沒有轉彎，但汽車突然轉過來，就煞車來不及等情大致
      相符，況且異議人亦自承：當天伊駕駛自用小客車從加油
      站出站，待燈號顯示為綠燈之際，打方向燈並確認三方均
      無來車後，始起步駛向中心處左轉等詞不諱，綜合上開情
      詞，堪認異議人當時為轉彎車且丙○○為直行車乙節無誤
      。
（二）異議人雖以：當時伊所駕駛之車輛已進入左方車道等詞置
      辯。惟證人即到場處理之警員林憲聖於本院調查時到庭證
      述：本件交通事故發生時，伊負責在場處理車子相關位置
      拍照事宜，所製作之現場圖異議人的車子是呈現45度角，
      又伊有將現場圖給異議人看，異議人並沒有表示異議，當
      時異議人車子並未進入車道等情綦詳，參以道路交通事故
      現場圖所示車輛相關位置，異議人所駕駛之車輛確實呈現
      轉彎狀態，而丙○○所騎乘之機車為直行車，此有道路交
      通現場圖影本?件附卷可按，另觀道路交通事故現場照片
      顯示，異議人所駕駛之車輛尚未轉入車道，亦有照片附卷
      可憑，是異議人前開辯解，不足採信。綜合上開情詞，異
      議人於遭撞擊前因尚在轉彎中，自有禮讓直行車先行之義
      務，並有注意、預見直行車行駛之可能，則即便丙○○有
      無照駕駛、超速之情，無礙於汽車行駛至交岔路口，轉彎
      車應讓直行車先行之義務。
（三）另證人丙○○於警詢中指訴：伊臉部、腳及耳朵受傷，而
      乙○○腳及手受傷等情明確，核與證人乙○○於警詢指陳
      ：伊手腳有撞擦傷等情大致相符，又此為異議人於警詢中
      所自承，足認丙○○及乙○○因此受傷之事實。
五、綜上所述，異議人即受處分人確有於前揭時、地轉彎未讓直
    行車，並肇事致人受傷之違規行為，從而原處分機關依道路
    交通管理處罰條例第48條第1 項第6 款、第63條第1 項第1
    款、第61條第3 項前段、違反道路交通管理事件統一裁罰基
    準及處理細則第43、44、67條規定，裁處900 元，並記違規
    點數4 點，於法並無違誤，並無不當之處，本件異議人之異
    議應無理由，依法自應將其駁回。
六、爰依道路交通管理處罰條例第87條第2 項、第88條、第89條
    ，司法院行政院會同修正發布之道路交通案件處理辦法第19
    條本文中段，裁定如主文。
中　　華　　民　　國　　96　　年　　12　　月　　18　　日
               　　 交通法庭法  官  連雅婷
以上正本證明與原本無異。
如不服本裁定，應於裁定送達後5 日內向本院提出抗告狀。
　　　　　　　　　　　　　　書記官　張尹嫚
中　　華　　民　　國　　96　　年　　12　　月　　24　　日
